臺灣高等法院臺中分院刑事判決
111年度上訴字第628號
                                    111年度上訴字第633號
上  訴  人  
即  被  告  陳厚傑
上列上訴人因加重詐欺案件，不服臺灣臺中地方法院110年度訴
字第1900、1950號，中華民國110年12月21日第一審判決（起訴
及追加起訴案號：臺灣臺中地方檢察署110年度偵字第23078、28
349號），提起上訴，本院判決如下：
    主  文
上訴駁回。
    事  實
一、辰○○明知其無木工車床、銑床機臺、液晶電視等物品可供販
    賣，竟意圖為自己不法之所有，基於詐欺取財之犯意，自民
    國109年12月起至110年1月止，在其位於臺中市○○區○○路000
    巷0號住處，以手機登入臉書社群軟體，以「黃○○」、「吳○○」、「陳○○」、「黃○○」等名義於「拍賣商品」功能頁面
    刊登販賣木工車床、鑽床機臺、液晶電視等商品之虛偽訊息
    ，附表所示之辛○○等22人瀏覽該訊息，而以臉書向辰○○詢問
    交易細節後，分別陷於錯誤，而於如附表所示之時間，匯款
    新臺幣（下同）2700元至1萬元不等金額至如附表所示不知
    情之陳○○（檢察署另為不起訴處分）、陳○○之未成年子女陳
    ○○、陳○○、陳○○之前夫郭○○、辰○○之未成年子女陳○○、辰○○
    之妻楊○○及辰○○所有之金融帳戶，旋為辰○○持提款卡提領一
    空。嗣辛○○等22人未收到商品，始知受騙，乃報警處理，經
    警循線查悉上情。
二、案經辛○○、午○○、子○○、乙○○、己○○、巳○○、甲○○、寅○○、
    庚○○、丑○○、戊○○、黃○○、楊○○、潘○○、蔡○○、廖○○、郭○○
    、林○○訴由臺中市政府警察局大甲分局報告臺灣臺中地方檢
    察署檢察官偵查起訴。
    理  由
壹、證據能力部分：
一、按被告以外之人於審判外之陳述，雖不符刑事訴訟法第159
    條之1至第159條之4之規定，而經當事人於審判程序同意作
    為證據，法院審酌該言詞陳述或書面陳述作成時之情況，認
    為適當者，亦得為證據；又當事人、代理人或辯護人於法院
    調查證據時，知有第159條第1項不得為證據之情形，而未於
    言詞辯論終結前聲明異議者，視為有前項之同意，刑事訴訟
    法第159條之5定有明文。經查，本判決以下所引用被告以外
    之人於審判外之言詞或書面陳述，對被告辰○○而言，性質上
    屬傳聞證據，惟被告及檢察官已知悉有刑事訴訟法第159條
    第1項之情形，且未於言詞辯論終結前聲明異議，本院審酌
    上開證據作成時之情況，尚無違法取證或不當之情形，復與
    本案之待證事實間具有相當之關聯性，以之作為證據應屬適
    當，揆諸上開規定，應認有證據能力。
二、傳聞法則乃對於被告以外之人於審判外之言詞或書面陳述而
    為之規範。本判決以下引用之非供述證據，無刑事訴訟法第
    159條第1項規定傳聞法則之適用，因與本案待證事實具有關
    聯性，且無證據證明係公務員違法取得之物，依法自得作為
    證據。
貳、實體部分：
一、認定犯罪事實所憑之證據及理由：　　　　
　㈠上揭犯罪事實，業據上訴人即被告辰○○於警詢、偵查、原審
    及本院坦承不諱，核與證人即如附表所示被害人辛○○等22人
    於警詢之證述相符，並有內政部警政署反詐騙案件紀錄表、
    警局受理刑事案件報案三聯單、受理各類案件紀錄表、受理
    詐騙帳戶通報警示簡便格式表、臉書、匯款擷取畫面、翻拍
    照片、ATM交易明細、匯款申請書、郵局、臺灣中小企業銀
    行客戶基本資料、客戶歷史交易清單等等在卷可稽。足認被
    告前揭任意性自白與事實相符，堪以採信。
　㈡綜上，本案事證明確，被告上開犯行堪以認定，應予依法論
    科。　
二、論罪科刑：　　　　
  ㈠核被告就犯罪事實一附表編號1至22所為，均係犯刑法第339
    條之4第1項第3款之以網際網路對公眾散布而犯詐欺取財罪
    。
  ㈡被告所犯上開22次加重詐欺取財罪，犯意各別，行為互殊，
    自應予分論併罰。
　㈢被告上訴狀雖以其犯後態度良好及家庭經濟狀況請求依刑法
    第57、59條減輕其刑云云。惟刑法第59條所規定之酌量減輕
    其刑，必其犯罪情狀確可憫恕，在客觀上足以引起一般人之
    同情，認為即予以宣告法定最低度刑，猶嫌過重者，始有其
    適用。又適用第59條酌量減輕其刑時，固不排除第57條所列
    舉10款事由之審酌，但仍以犯罪時另有特殊之原因與環境等
    等，在客觀上足以引起一般人同情，認為即予宣告法定最低
    刑期猶嫌過重者，始有其適用，如係犯罪後所生之科刑情狀
    ，例如犯後態度、生活狀況等，即不得執為酌減其刑之理由
    。而本案被告所犯刑法第339條之4第1項第3款之加重詐欺罪
    ，法定刑為「1年以上7年以下有期徒刑，得併科1百萬元以
    下罰金」，就被告於本案犯罪之次數、所詐得之金額觀之，
    核尚無宣告該罪之法定最低刑度仍嫌過重之情，況被告為本
    案詐欺犯行時為年滿34歲之壯年，不思循正當途徑賺取錢財
    ，竟以網際網路刊登不實販售物品訊息之方式詐欺取財，不
    僅侵害民眾之財產法益，亦危害社會善良秩序與風氣，衡諸
    社會一般人客觀標準，實難認被告為本案犯行客觀上有引起
    一般同情之情事。是被告主張其犯罪情狀顯可憫恕，請求依
    刑法第57、59條規定減輕其刑云云，尚無可採。
三、本院之判斷： 
  ㈠原審以被告犯罪事證明確，並審酌被告正值壯年，不思循正
    當途徑賺取錢財，竟以網際網路刊登不實販售物品訊息之方
    式詐欺取財，不僅破壞人我間之互信關係，且對於電子商務
    之發展亦生不利影響，被告所為應予非難；並斟酌被告迄今
    未與如附表編號1至22所示之被害人達成和解，賠償其等所
    受損失；暨考量被告犯後坦承犯行，國中畢業，從事服務業
    ，家庭經濟狀況不佳及告訴人甲○○表示對刑度沒有意見，告
    訴人丑○○表示希望被告得到制裁，告訴人寅○○、辛○○、廖○○
    及己○○請法院從重量刑，告訴人巳○○、午○○、林○○、黃○○及
    楊○○請法院依法判決，告訴人潘○○請法院從輕量刑等一切情
    狀，分別量處如附表所示之刑，並定其應執行刑有期徒刑2
    年，復就被告犯罪所得依法宣告沒收（詳后），認事用法核
    無違誤，量刑亦屬妥適，應予維持。
  ㈡被告提起上訴主張原審量刑過重，請求從輕量刑云云；惟刑
    罰之量定，屬法院自由裁量之職權行使，應審酌刑法第57條
    所列各款事由及一切情狀，為酌量輕重之標準，並非漫無限
    制；量刑輕重係屬事實審法院得依職權自由裁量之事項，苟
    已斟酌刑法第57條各款所列情狀而未逾越法定刑度，不得遽
    指為違法；且在同一犯罪事實與情節，如別無其他加重或減
    輕之原因，下級審量定之刑，亦無過重或失輕之不當情形，
    則上級審法院對下級審法院之職權行使，原則上應予尊重（
    最高法院72年台上字第6696號、75年台上字第7033號判決及
    85年度台上字第2446號判決意旨參照）。查原審已本於被告
    之責任為基礎，具體斟酌刑法第57條所列情形，詳慮被告犯
    罪之動機、目的、手段、品行，違反義務之程度及犯罪所生
    之損害，犯罪後之態度，並未偏執一端，而有失之過重之情
    事，依上開最高法院判決意旨，不得遽指為違法；本院復考
    量刑法第339條之4第1項第3款之法定本刑為「1年以上7年以
    下有期徒刑，得併科1百萬元以下罰金」，足見原審對被告
    所處之刑，是從低度刑起量，已屬從輕量刑，且本案並無刑
    法第59條規定之適用，已如前述。從而，被告上訴為無理由
    ，應予以駁回。
四、沒收部分：按犯罪所得，屬於犯罪行為人者，沒收之；沒收
    ，於全部或一部不能沒收或不宜執行沒收時，追徵其價額，
    刑法第38條之1第1項、第3項定有明文。經查，本案被告就
    附表編號1至22所詐得之款項，均屬被告之犯罪所得，且未
    扣案，亦未實際合法發還被害人等，均應依刑法第38條之1
    第1項、第3項規定諭知沒收，於全部或一部不能沒收或不宜
    執行沒收時，追徵其價額。
五、據上論斷，應依刑事訴訟法第368條，判決如主文。　　
本案經檢察官何昌翰提起公訴及追加起訴，檢察官林蓉蓉到庭執
行職務。
中　　華　　民　　國　　111 　年　　4　　月　　20 　　日
            刑事第九庭　  審判長法　官　紀  文  勝
                                法　官　賴  妙  雲
                                法　官　姚　勳　昌
以上正本證明與原本無異。              
如不服本判決應於收受送達後二十日內向本院提出上訴書狀，其
未敘述上訴理由者，並得於提起上訴後二十日內向本院補提理由
書狀（均須按他造當事人之人數附繕本）「切勿逕送上級法院」
。因疫情而遲誤不變期間，得向法院聲請回復原狀。
告訴人或被害人如不服判決，應備理由具狀向檢察官請求上訴，
上訴期間之計算，以檢察官收受判決正本之日起算。
                                書記官  溫  尹  明
　　　　　　　　　　　　　　　　
中　　華　　民　　國　　111 　年　　4 　　月　　20　　日
附錄本案論罪科刑法條：
中華民國刑法第339條之4第1項第3款
犯第339條詐欺罪而有下列情形之一者，處一年以上七年以下有
期徒刑，得併科一百萬元以下罰金：
三、以廣播電視、電子通訊、網際網路或其他媒體等傳播工具，
    對公眾散布而犯之。

附表：
 被害人 被告臉書名稱 刊登販賣商品 匯款時間 匯入帳戶 匯款金額（新臺幣） 罪名、宣告刑及沒收 1 辛○○（提告） 「黃○○」 木工車床 109年12月16日下午5時44分許 大甲郵局帳號00000000000000號帳戶，戶名陳○○ 6400元      辰○○以網際網路對公眾散布而犯詐欺取財罪，處有期徒刑壹年壹月。 未扣案犯罪所得新臺幣陸仟肆佰元沒收，於全部或一部不能沒收或不宜執行沒收時，追徵其價額。 2 卯○○ 「黃○○」 木工車床 109年12月18日晚上9時24分許 大甲郵局帳號00000000000000號帳戶，戶名陳○○ 6400元   辰○○以網際網路對公眾散布而犯詐欺取財罪，處有期徒刑壹年壹月。 未扣案犯罪所得新臺幣陸仟肆佰元沒收，於全部或一部不能沒收或不宜執行沒收時，追徵其價額。 3 丁○○ 「黃○○」 木工車床 109年12月17日上午10時30分許 大甲郵局帳號00000000000000號帳戶，戶名陳○○ 6200元   辰○○以網際網路對公眾散布而犯詐欺取財罪，處有期徒刑壹年壹月。 未扣案犯罪所得新臺幣陸仟貳佰元沒收，於全部或一部不能沒收或不宜執行沒收時，追徵其價額。 4 午○○（提告） 「吳○○」 木工車床 109年12月8日晚上9時46分許 外埔郵局帳號00000000000000號帳戶，戶名陳○○ 5200元   辰○○以網際網路對公眾散布而犯詐欺取財罪，處有期徒刑壹年壹月。 未扣案犯罪所得新臺幣伍仟貳佰元沒收，於全部或一部不能沒收或不宜執行沒收時，追徵其價額。 5 癸○○ 「吳○○」 木工車床 109年12月7日晚上6時4分許 外埔郵局帳號00000000000000號帳戶，戶名陳○○ 5200元   辰○○以網際網路對公眾散布而犯詐欺取財罪，處有期徒刑壹年壹月。 未扣案犯罪所得新臺幣伍仟貳佰元沒收，於全部或一部不能沒收或不宜執行沒收時，追徵其價額。 6 子○○（提告） 「吳○○」 木工車床 109年12月10日晚上7時1分許 外埔郵局帳號00000000000000號帳戶，戶名陳○○ 5200元   辰○○以網際網路對公眾散布而犯詐欺取財罪，處有期徒刑壹年壹月。 未扣案犯罪所得新臺幣伍仟貳佰元沒收，於全部或一部不能沒收或不宜執行沒收時，追徵其價額。 7 乙○○（提告） 「吳○○」 木工車床 109年12月7日晚上7時15分 外埔郵局帳號00000000000000號帳戶，戶名陳○○ 5200元   辰○○以網際網路對公眾散布而犯詐欺取財罪，處有期徒刑壹年壹月。 未扣案犯罪所得新臺幣伍仟貳佰元沒收，於全部或一部不能沒收或不宜執行沒收時，追徵其價額。 8 己○○（提告） 「吳○○」 木工車床 109年12月9日晚上8時44分許 外埔郵局帳號00000000000000號帳戶，戶名陳○○ 5200元    辰○○以網際網路對公眾散布而犯詐欺取財罪，處有期徒刑壹年壹月。 未扣案犯罪所得新臺幣伍仟貳佰元沒收，於全部或一部不能沒收或不宜執行沒收時，追徵其價額。 9 巳○○（提告） 「吳○○」 木工車床 109年12月9日下午2時35分許 外埔郵局帳號00000000000000號帳戶，戶名陳○○ 5200元   辰○○以網際網路對公眾散布而犯詐欺取財罪，處有期徒刑壹年壹月。 未扣案犯罪所得新臺幣伍仟貳佰元沒收，於全部或一部不能沒收或不宜執行沒收時，追徵其價額。 10 丙○○ 「陳○○」 木工車床 110年1月8日上午9時27分許 臺灣中小企業銀行帳號00000000000000號帳戶，戶名郭○○ 5200元   辰○○以網際網路對公眾散布而犯詐欺取財罪，處有期徒刑壹年壹月。 未扣案犯罪所得新臺幣伍仟貳佰元沒收，於全部或一部不能沒收或不宜執行沒收時，追徵其價額。 11 甲○○（提告） 「陳○○」 LG50吋液晶電視 110年1月11日上午10時56分許 臺灣中小企業銀行帳號00000000000000號帳戶，戶名郭○○ 4000元   辰○○以網際網路對公眾散布而犯詐欺取財罪，處有期徒刑壹年壹月。 未扣案犯罪所得新臺幣肆仟元沒收，於全部或一部不能沒收或不宜執行沒收時，追徵其價額。 12 寅○○（提告） 「陳○○」 LG50吋液晶電視 110年1月29日晚上11時3分許 大甲郵局帳號00000000000000號帳戶，戶名陳○○ 6500元   辰○○以網際網路對公眾散布而犯詐欺取財罪，處有期徒刑壹年壹月。 未扣案犯罪所得新臺幣陸仟伍佰元沒收，於全部或一部不能沒收或不宜執行沒收時，追徵其價額。 13 庚○○（提告） 「陳○○」 鑽床 110年1月25日上午8時30分許 大甲郵局帳號00000000000000號帳戶，戶名陳○○ 2700元   辰○○以網際網路對公眾散布而犯詐欺取財罪，處有期徒刑壹年壹月。 未扣案犯罪所得新臺幣貳仟柒佰元沒收，於全部或一部不能沒收或不宜執行沒收時，追徵其價額。 14 丑○○（提告） 「陳○○」 木工車床 110年1月15日上午10時23分許 大甲郵局帳號00000000000000號帳戶，戶名陳○○ 5500元   辰○○以網際網路對公眾散布而犯詐欺取財罪，處有期徒刑壹年壹月。 未扣案犯罪所得新臺幣伍仟伍佰元沒收，於全部或一部不能沒收或不宜執行沒收時，追徵其價額。 15 戊○○（提告） 「陳○○」 木工車床 110年1月31日晚上7時許 大甲郵局帳號00000000000000號帳戶，戶名陳○○ 6700元   辰○○以網際網路對公眾散布而犯詐欺取財罪，處有期徒刑壹年壹月。 未扣案犯罪所得新臺幣陸仟柒佰元沒收，於全部或一部不能沒收或不宜執行沒收時，追徵其價額。 
16 黃○○ 「吳○○」 木工車床 109年12月11日下午2時41分許 大甲幼獅郵局帳號00000000000000號帳戶，戶名辰○○ 5200元   辰○○以網際網路對公眾散布而犯詐欺取財罪，處有期徒刑壹年壹月。 未扣案犯罪所得新臺幣伍仟貳佰元沒收，於全部或一部不能沒收或不宜執行沒收時，追徵其價額。 17 楊○○ 「吳○○」 木工車床 109年12月11日晚上7時51分許 大甲幼獅郵局帳號00000000000000號帳戶，戶名辰○○ 5200元   辰○○以網際網路對公眾散布而犯詐欺取財罪，處有期徒刑壹年壹月。 未扣案犯罪所得新臺幣伍仟貳佰元沒收，於全部或一部不能沒收或不宜執行沒收時，追徵其價額。 18 潘○○ 「吳○○」 木工車床 109年12月11日晚上11時9分許 大甲幼獅郵局帳號00000000000000號帳戶，戶名辰○○ 5200元   辰○○以網際網路對公眾散布而犯詐欺取財罪，處有期徒刑壹年壹月。 未扣案犯罪所得新臺幣伍仟貳佰元沒收，於全部或一部不能沒收或不宜執行沒收時，追徵其價額。 19 蔡○○ 「吳○○」 木工車床 109年12月11日晚上11時43分許 大甲幼獅郵局帳號00000000000000號帳戶，戶名辰○○ 5200元   辰○○以網際網路對公眾散布而犯詐欺取財罪，處有期徒刑壹年壹月。 未扣案犯罪所得新臺幣伍仟貳佰元沒收，於全部或一部不能沒收或不宜執行沒收時，追徵其價額。 20 廖○○ 「陳○○」 木工車床 109年12月31日晚上7時3分許 大甲庄美郵局帳號00000000000000號帳戶，戶名陳○○ 3000元   辰○○以網際網路對公眾散布而犯詐欺取財罪，處有期徒刑壹年壹月。 未扣案犯罪所得新臺幣參仟元沒收，於全部或一部不能沒收或不宜執行沒收時，追徵其價額。 21 郭○○ 「陳○○」 木工車床 110年1月2日下午1時23分許、110年1月3日晚上7時58分許 兆豐國際商業銀行帳號00000000000號帳戶，戶名楊○○ 2000元、2200元 辰○○以網際網路對公眾散布而犯詐欺取財罪，處有期徒刑壹年壹月。 未扣案犯罪所得新臺幣肆仟貳佰元沒收，於全部或一部不能沒收或不宜執行沒收時，追徵其價額。 22 林○○ 「黃○○」 木工車床 110年1月4日晚上11時18分許 兆豐國際商業銀行大甲分行帳號00000000000號帳戶，戶名楊○○ 1萬元    辰○○以網際網路對公眾散布而犯詐欺取財罪，處有期徒刑壹年貳月。 未扣案犯罪所得新臺幣壹萬元沒收，於全部或一部不能沒收或不宜執行沒收時，追徵其價額。